臺灣高等法院臺南分院刑事判決
                                 111年度上訴字第772號   
上  訴  人  
即  被  告  徐山祐


選任辯護人  林孟毅律師
            蔡亞玲律師
上列上訴人即被告因違反廢棄物清理法案件，不服臺灣雲林地方
法院109年度訴字第520號中華民國111年3月31日第一審判決（起
訴案號：臺灣雲林地方檢察署109年度偵字第184號、109年度偵
字第4229號），提起上訴，本院判決如下：
    主  文
原判決關於徐山祐所處之刑部分撤銷。
前開撤銷部分，徐山祐累犯，處有期徒刑陸月，如易科罰金，以
新臺幣壹仟元折算壹日。
    理  由
壹、程序事項：　　
一、按刑事訴訟法第348條規定於民國110年6月16日公布，同年
    月18日生效施行，而本案係於111年6月22日繫屬本院，且並
    非刑事訴訟法施行法第7之13條所規定仍適用修正前規定之
    案件，故應適用修正後刑事訴訟法第348條之規定，先予說
    明。又修正後刑事訴訟法第348條第3項規定：「上訴得明示
    僅就判決之刑、沒收或保安處分一部為之」。查本件上訴人
    即被告及辯護人於本院行準備及審理程序時，均陳明被告上
    訴之範圍及理由為承認犯罪，希望能從輕量刑，是僅就量刑
    部分上訴；對於原審判決（如附件）認定之犯罪事實、引用
    之證據、理由、適用法條、罪名等，都沒有不服，也不要上
    訴等語。檢察官、被告及辯護人並均同意本院依照原審所認
    定的犯罪事實、證據理由、適用法條、罪名為基礎，僅就量
    刑部分調查證據及辯論（見本院卷第106-107、136頁）。依
    據前述規定，本院僅就原判決量刑妥適與否進行審理，至於
    原判決其他部分（含原判決認定之犯罪事實、證據、理由、
    引用的法條及罪名），則非本院審理範圍，先予指明。　
貳、撤銷原審量刑之理由
一、原審以被告犯罪事證明確，依刑法第47條第1項、第59條分
    別加重、減輕後，予以科刑，其中，依刑法第59條酌減，固
    無違誤。惟刑事審判旨在實現刑罰權之分配正義，故法院對
    於有罪被告之科刑，應符合罰刑相當之原則，使輕重得宜，
    罰當其罪，此所以刑法第57條明定科刑時，應以行為人之責
    任為基礎，並審酌一切情狀，尤應注意該條所列10款事項，
    以為科刑輕重之標準，而行為人犯罪所生之危險或損害程度
    及犯罪後之態度，乃刑法第57條第9、10款明定為法院科刑
    時應審酌注意之事項。經查：被告於原審111年3月31日宣判
    後，已於111年4月22日委請聯福企業行及處理機構嘉義縣鹿
    草垃圾焚化廠將廢棄物全部清理完畢，並送雲林縣環境保護
    局審查，經該局於111年4月28日同意備查等情，業據被告提
    出中國信託銀行匯款申請書、111年4月26日（111）祐字第1
    110426號函、清理前後之照片、嘉義縣鹿草垃圾焚化廠111
    年4月22日過磅單、進廠確認單、雲林縣環境保護局111年4
    月28日雲環衛字第1111013333號函各1份在卷可參（見本院
    卷第29-43頁），顯見被告已將其犯本罪所生之損害予以填
    補、回復原狀，犯後態度良好，故此對原審量刑之重要基礎
    已有所變動，原審未及審酌，自容有未合。再查，原審依累
    犯加重部分，最高法院刑事大法庭之裁定，除因依法院組織
    法第51條之10規定，對提案庭提交之案件有拘束力外，基於
    預測可能性及法安定性之精神，並無溯及既往之效力，依最
    高法院110年度台上大字第5660號裁定說明：「本裁定宣示
    （111年4月27日）前，各級法院所踐行之訴訟程序及裁判，
    與本裁定意旨不符者，尚無從援引為上訴或非常上訴之理由
    」。經查，本件原審係於111年3月31日宣示判決，故被告執
    上開最高法院110年度台上大字第5660號裁定意旨，作為上
    訴理由之部分，並無可採，先此敘明。再查，被告前曾因不
    能安全駕駛之公共危險案件，經臺灣苗栗地方法院以108年
    度苗交簡字第404號判處有期徒刑2月確定，於108年8月22日
    易科罰金執行完畢等情，有其臺灣高等法院被告前案紀錄表
    在卷可參，故被告係於受徒刑之執行完畢後，5年內故意再
    犯本案有期徒刑以上之罪，構成累犯，且不因嗣後上開案件
    與其他案件合併定其執行刑，而影響上開案件已執行完畢之
    事實（最高法院108年度台上字第3976號判決意旨參照），
    然而，被告本件所犯之罪，為違反廢棄物清理法之案件，而
    其構成累犯之前案，則為不能安全駕駛之公共危險罪，且該
    前案是以易科罰金方式執行完畢，故尚難以此逕認被告確有
    刑罰反應力薄弱之情，復考量被告於本案角色乃為駕駛營業
    貨運曳引車及半拖車之司機，犯後並已盡力將犯罪所生之損
    害予以填補並回復原狀，是考量上開一切情狀，本院認若再
    依累犯之規定，對被告加重其刑，容有超過其本件應負之罪
    責，而有罪刑不相當及不符合比例原則之情，是應依司法院
    釋字第775號解釋意旨，於本件個案裁量不予加重最低本刑
    ，原審未及審酌上情，依刑法第47條第1項之規定，對被告
    加重其刑，自亦有未合。故本件被告上訴意旨，主張原審量
    刑過重，非無理由，應由本院將原判決所處之刑予以撤銷改
    判。
二、爰以行為人之責任為基礎，審酌環境維護為全體國民之共同
    責任，環境之破壞經常難以完全或於短時間內維護，且廢棄
    物對自然生態環境造成一定危害，政府為維護環境，特製作
    廢棄物清理法將廢棄物之處理納入管理，被告卻無視於廢棄
    物清理法之規範，恣意違犯上開犯行，使主管機關無從管理
    、審查其清理前述廢棄物之行為，所為破壞法秩序，造成環
    境危害，並不可取；惟念及被告所清理者為一般事業廢棄物
    之犯罪情節，犯罪所生危害尚非甚鉅，犯後業已坦承犯行，
    復於原審宣判後，委請聯福企業行及處理機構將廢棄物全部
    清理完畢，並送雲林縣環保局審查，經該局同意備查等情，
    亦已如前述，其犯後積極採取填補損害之補救措施，展現悔
    過之意，酌以被告在本案扮演之角色地位，前亦曾因違反廢
    棄物清理法案件經判刑在案（於本件非構成累犯），有前揭
    被告前案紀錄表在卷可憑，暨被告於原審自述以打零工維生
    ，為高職肄業之教育程度，離婚，家中有母親、1名16歲之
    兒子需要扶養之家庭及經濟狀況，以及其犯罪之動機、目的
    、手段等一切情狀，量處如主文所示之刑，並諭知易科罰金
    之折算標準，以示懲儆。
據上論斷，應依刑事訴訟法第369條第1項前段、第364條，判決
如主文。　　　
本案經檢察官柯木聯提起公訴，檢察官王全成到庭執行職務。
中　　華　　民　　國　　111 　年　　8 　　月　　16　　日
                  刑事第四庭    審判長法  官  郭玫利
                                      法  官  陳金虎
                                      法  官  林臻嫺
以上正本證明與原本無異。
如不服本判決應於收受送達後20日內向本院提出上訴書狀，其未
敘述上訴理由者，並得於提起上訴後20日內向本院補提理由書（
均須按他造當事人之人數附繕本）「切勿逕送上級法院」。
　　　　　　　　　　　　　　　　　　　書記官　劉素玲　　
中　　華　　民　　國　　111 　年　　8 　　月　　16　　日
附錄本判決論罪科刑法條全文：
廢棄物清理法第46條
有下列情形之一者，處1年以上5年以下有期徒刑，得併科新臺幣
1千5百萬元以下罰金：
一、任意棄置有害事業廢棄物。
二、事業負責人或相關人員未依本法規定之方式貯存、清除、處
    理或再利用廢棄物，致污染環境。
三、未經主管機關許可，提供土地回填、堆置廢棄物。
四、未依第41條第1項規定領有廢棄物清除、處理許可文件，從
    事廢棄物貯存、清除、處理，或未依廢棄物清除、處理許可
    文件內容貯存、清除、處理廢棄物。
五、執行機關之人員委託未取得許可文件之業者，清除、處理一
    般廢棄物者；或明知受託人非法清除、處理而仍委託。
六、公民營廢棄物處理機構負責人或相關人員、或執行機關之人
    員未處理廢棄物，開具虛偽證明。